臺灣桃園地方法院民事裁定　九十三年度訴字第二五五號
　　原　　　告　乙○○
　　被　　　告　甲○○
　　訴訟代理人　林淑菁
右當事人間請求分配表異議之訴事件，於民國九十三年九月七日辯論終結，本院裁定
如左：
    主      文
原告之訴駁回。
訴訟費用由原告負擔。
    理      由
一、原告起訴主張：被告以鈞院九十年度拍字第一一九八號聲請拍賣抵押物裁定為執
    行名義，並聲請鈞院以九十一年度執字第一一七二四號拍賣抵押物強制執行，將
    原告坐落桃園縣中壢市○○路六七○、六七○之一、六七○之二地號土地應有部
    分各六分之一強制執行拍賣在案。惟被告持有原告簽發新台幣（下同）五百萬元
    之借據，依民法第四百七十五條規定，消費借貸因金錢或其他代替物之交付而生
    效力，因原告並未收受被告交付借貸款項，消費借貸不成立，兩造既無金錢消費
    借貸關係，被告持上開借據為債權憑證，並於前開強制執行事件中，由鈞院執行
    處將其債權列入分配受償，即有不當，故原告依強制執行法第四十一條第一項規
    定，提起本件分配表異議之訴，並聲明：鈞院九十一年度執字第一一七二四號強
    制執行事件，就被告所分配四百八十二萬八千一百九十五元之債權額，應不得分
    配（原告於民國九十三年七月二十九日言詞辯論期日變更訴之聲明如上述）。
二、按債權人或債務人對於分配表所載各債權人之債權或分配金額有不同意者，應於
    分配期日一日前，向執行法院提出書狀，聲明異議；執行法院對於異議認為正當
    ，而到場之債務人及有利害關係之他債權人不為反對之陳述或同意者，應即更正
    分配表而為分配；更正之分配表，應送達於未到場之債務人及有利害關係之他債
    權人，債務人及債權人於受送達後三日內不為反對之陳述者，視為同意依更正分
    配表實行分配。其有為反對陳述者，應通知聲明異議人；異議未終結者，為異議
    之債權人或債務人，得向執行法院對為反對陳述之債權人或債務人提起分配表異
    議之訴。強制執行法第三十九條第一項、第四十條第一項、第四十條之一、第四
    十一條第一項前段分別定有明文，故債權人或債務人依前開規定提起分配表異議
    之訴者，必須於執行法院所定分配期日一日前，以書狀敘明異議之事由，向執行
    法院聲明異議始足當之，若未於分配期日一日前並以書狀敘明理由聲明異議，顯
    未具備上開要件，如逕行起訴，因其欠缺此項要件無從命其補正，依民事訴訟法
    第二百四十九條第一項第六款規定，法院應逕以裁定駁回之。
三、查本院九十一年度執字第一一七二四號拍賣抵押物強制執行事件，該事件之強制
    執行金額計算書分配表（下稱系爭分配表），原執行法院於九十二年十月二十四
    日做成後，定於同年十一月十三日上午十時在法院執行處辦公室實行分配，並於
    同年十月三十日即送達給原告，業據本院依職權調閱上開卷證核閱，卷內附有該
    次做成之系爭分配表及送達給債權人及原告等人之送達證書可參，是系爭分配表
    已合法送達，並指定分配期日實施分配，原告如對系爭分配表不同意而聲明異議
    ，應於同年十一月十三日分配期日之一日前，以書狀載明異議之事由，向執行法
    院聲明異議始符規定。惟本件原告並未於前開期日一日前，以書狀聲明異議，僅
    於分配期日當日即九十二年（原執行卷筆錄誤載為九十一年）十一月十三日到場
    向執行法院書記官表示：「對分配表異議，認並未欠債權人五百萬元，只跟他（
    債權人）借二百萬元，只是土地設定五百萬元所以分配表債權人之陳報金額為五
    百萬元是不對的，請更正分配表。」，並由執行書記官記明執行（調查）筆錄，
    有該筆錄附原執行卷內可參。原告亦自承在執行程序中並未提出聲明異議狀，只
    有到場口頭提出（見本院九十三年九月七日言詞辯論期日筆錄）。顯見原告未依
    法於九十二年十一月十三日之前一日，以書狀向執行法院聲明異議，故系爭分配
    表即因無合法之聲明異議而告確定，原執行法院應即依系爭分配表實施分配，執
    行法院雖誤於同年十二月二十七日通知債務人即原告應於收受通知後十日內提起
    分配表異議之訴，但因系爭分配表已確定，原告未在分配期日一日前以書狀聲明
    異議，程序上已不符分配表異議之訴之前提要件，故原告雖於收受通知後十日內
    提起本件分配表異議之訴，因原告對系爭分配表未合法聲明異議，故其再行提起
    本件訴訟，因不具備前提要件，且本院無從命其補正，故原告之訴，難認合法，
    自應駁回。
四、結論：原告之訴為不合法，依民事訴訟法第二百四十九條第一項第六款、第九十
    五條、第七十八條，裁定如主文。
中　　　華　　　民　　　國　　九十三　　年　　　九　　　月　　　二十一　日
                                臺灣桃園地方法院民事第三庭
                                                法　　　官　潘進柳
右為正本係照原本作成
如對本裁定不服，須於裁定送達後十日內向本院提出抗告狀
中　　　華　　　民　　　國　　九十三　　年　　　九　　　月　　　二十一　日
                                                法院書記官　卓清和
